臺灣板橋地方法院民事判決　九十二年度簡上字第九一號
　　上　訴　人　丙○○
　　即附帶被上訴人
　　訴訟代理人　甲○○
　　被　上訴人　台灣土地銀行中和分行
　　即附帶上訴人
　　法定代理人　乙○○
　　訴訟代理人　丁○○
右當事人間請求分配表異議之訴事件，上訴人對於中華民國九十二年三月十二日臺灣
板橋地方法院板橋簡易庭九十一年板簡字第一一○八號第一審判決提起上訴，被上訴
人提起附帶上訴，本院於九十三年七月十四日辯論終結，判決如左：
    主    文
原判決廢棄。
上訴人即附帶被上訴人在第一審之訴駁回。
第一、二審訴訟費用暨附帶上訴費用均由上訴人負擔。
    事    實
甲、上訴人（即附帶被上訴人）方面：
一、聲明：
  (一)原判決不利於上訴人部分廢棄。
  (二)第一、二審訴訟費用由被上訴人負擔。
二、陳述：除與原判決記載相同者，茲引用之外，補稱：
  (一)上訴人依原審指示將被上訴人提出分配表更正計算，所依據是被上訴人與訴外人
    周阿春所訂契約約定條款暨民法第三二三條即強制執行法第二十八條規定，很清
    楚未扣除於民國（下同）八十七年三月三十日將訴外人活期存款抵銷新台幣（下
    同）四百八十元列入分配表將債權金額減少。然被上訴人遲遲無法明確作出上訴
    人計算是否有錯誤所在，似有疏漏之處。
  (二)被上訴人於原審提出證物帳簿，所載利率為年息百分之九點六，陳報債權也是一
    致，何來利率變動之答辯。為何於陳報債權天數一三八三天，答辯天數一四一三
    天，放款帳卡所載債權金額與被上訴人於強制執行後，陳報債權金額二百零八萬
    一千九百九十四元一致，在提出答辯時債權本金變為二百五十五萬六千九百四十
    五元，被上訴人卻無法明確交代。
  (三)上訴人主張民法第一百六十條之明訂實有依據，若非被上訴人要訴外人周阿春還
    款再強制執行，且有二次同樣情形，被上訴人如此反覆，又不重新訂約，仍以原
    訂契約條款為依據，所為訴訟答辯似有瑕疵。
  (四)綜上所陳，證物之計算表理應送請金融主管機關核證，證明雙方爭議點之確實，
    被上訴人為一公營行庫，帳卡之記載債權額，應更為真實。
三、證據：援用第一審所提證據。
乙、被上訴人（即附帶上訴人）方面：
一、聲明：
  (一)上訴駁回。
  (二)原判決不利於被上訴人之部分廢棄，廢棄部分上訴人在第一審之訴駁回。
  (三)第一二審訴訟費用由上訴人負擔。
二、陳述：除與原判決記載相同者，茲引用之外，補稱：
  (一)答辯部分：
    (1)被上訴人於八十七年三月三十日對訴外人周阿春行使存款抵銷權四百八十元，
      已明確列入一審時所作之更新分配表中，抵銷被上訴人債權金額。
    (2)依被上訴人與訴外人周阿春所簽訂借據上第四條利息條款約定：「利息計算部
      分，按被上訴人牌告基本放款利率加九點三碼，嗣後隨被上訴人牌告基本放款
      利率及核定之加減碼標準機動調整」，明確可知雙方所簽訂利率為機動利率，
      何來固定為年息百分之九點六，且歷次利率調整紀錄已於一審時提出詳細資料
      。
    (3)訴外人周阿春於八十一年十一月二十日簽發借據向聲請人借款二百八十萬元，
      其借款、日期、金額、到期日、利息、違約金之約定詳如借據。但訴外人周阿
      春於八十六年六月二十日並未依約繳納本息，尚餘本金二百五十五萬六千九百
      四十五元。依借據上第三條約定，如有一期未履行時，即視為全部到期，周阿
      春自應清償所有本金、利息及違約金。故被上訴人當然有向周阿春求償全部債
      權並依法訴追或暫緩訴追之權利。
  (二)附帶上訴部分：
    原判決漏未計算執行費二萬二千六百五十四元，且本件之前上訴人已經被訴確定
    。
三、證據：援用第一審所提證據外，補提更新分配表及借據各一份為證。
丙、本院依職權調閱本院板橋簡易庭九十年度板簡字第二○六八號、本院九十一年度
    簡上字第一二九號民事案件卷宗。
    理    由
一、按確認之訴非原告有即受確認判決之法律上利益者，不得提起。所謂即受確認判
    決之法律上利益，係指私法上法律關係之存在否不明確，原告主觀上認其在法律
    上之地位有不妥之狀態存在，且此種不妥狀態，能以確認判決將之除去者而言，
    若縱經法院判決確認，亦不能除去其不妥之狀態者，即難認有受確認判決之法律
    上利益。」（最高法院五十二年台上字第一二三七號、七十年台上字第一○四二
    號判例參照）。且在確認之訴，其訴之聲明，應明確表明求為確認之法律關係存
    在或不存在之要旨。
二、本件上訴人於第一審起訴聲明：「確認鈞院八十九年度板簡字（按：應係誤載，
    正確應為執字）第一七一四二號強制執行分配表被告債權金額應減少新台幣壹拾
    肆萬仟貳佰零捌元整」，核其請求意旨係主張被上訴人所陳報之應受分配債權
    金額有計算錯誤之處，而請求將本院八十九年度執字第一七一四二號強制執行分
    配表被上訴人債權金額「減少」十四萬三千二百零八元，即請求本院以判決方式
    減少被上訴人所應分配之債權金額，其性質上即與提起「分配表異議之訴」無異
    ，而與確認之訴應係確認某債權法律關係存在或不存在之情形有別，顯不符合確
    認之訴之要件。又民事訴訟法第二百四十七條第一項雖規定「為法律關係基礎事
    實」亦得為確認之標的，但依同條文第二項規定係以「原告不能提起他訴訟者為
    限」，原告就「被告債權金額應減少十四萬三千二百零八元」一節，並無「不能
    提起他訴訟」之情形，亦不能據此提起確認之訴。因此，上訴人於第一審提起本
    訴，即應認其欠缺即受確認判決之法律上利益，其訴顯無理由，無法准許。
三、再者，「債權人或債務人對於分配表所載各債權人之債權或分配金額有不同意者
    ，應於分配期日一日前，向執行法院提出書狀，聲明異議；執行法院對於異議認
    為正當，而到場之債務人及有利害關係之他債權人不為反對之陳述或同意者，應
    即更正分配表而為分配；更正之分配表，應送達於未到場之債務人及有利害關係
    之他債權人，債務人及債權人於受送達後三日內不為反對之陳述者，視為同意依
    更正分配表實行分配。其有為反對陳述者，應通知聲明異議人；異議未終結者，
    為異議之債權人或債務人，得向執行法院對為反對陳述之債權人或債務人提起分
    配表異議之訴。八十五年十月九日修正公布之強制執行法第三十九條第一項、第
    四十條第一項、第四十條之一、第四十一條第一項前段規定甚明。債權人對於分
    配表所載「各債權人」之債權或分配金額有不同意時，即可聲明異議，則此所謂
    異議事由，即指對「各債權人」之債權或分配金額不同意，自亦包括異議人對其
    本身之債權未受分配不同意之情形在內（最高法院八十七年度台上字第一七五一
    號判決參照）。本件上訴人對執行法院作成之系爭分配表，所載被上訴人債權金
    額既有爭執，自應依前述強制執行法相關規定加以救濟，由執行法院審酌後依職
    權決定是否更正分配表所載金額。
四、再按，原告起訴違背第二百五十三條、第二百六十三條第二項之規定，或其訴訟
    標的為確定判決之效力所及者，法院應以裁定駁回之，民事訴訟法第二百四十九
    條第一項第七款定有明文。經查：
  (一)本件上訴人（即第一審原告）丙○○前於九十年十一月七日，即以被上訴人為被
    告，主張：「臺灣板橋地方法院八十九年度執字第一七一四二號債權人即被告與
    債務人即訴外人周阿春間清償債務強制執行事件，被告有第一順位抵押權，鈞院
    執行處依被告所陳報之債權為分配，制作分配表，認被告可分得本金二百零八萬
    一千九百四十四元、利息七十五萬七千三百二十一元、違約金十四萬一千四百四
    十三元，共計二百九十八萬七百五十八元。惟依被告提出之銀行部擔保催收款帳
    卡之記載，周阿春於八十七年六月二十二日、八十八年四月二十日分別清償五十
    萬元、二十一萬元，經抵沖訴訟費用、利息、違約金後，再清償本金，尚有二百
    零八萬一千九百四十四元之本金未清償，依被告所陳報之強制執行計息日自八十
    八年四月十三日起，至九十年四月二日止，共七百二十日，約定利息為年息百分
    之九．六計算，周阿春應付之利息為三十九萬四千二百六十六元（
    2,081,944x9.6%/365x720），違約金於一百八十天以內為九千八百五十七元。其
    餘五百四十天為四十六萬三千二百六十二元，是被告可分配之利息及違約金共七
    十五萬五千五百五十六元，與被告所陳報之利息七十五萬七千三百二十一元、違
    約金十四萬一千四百四十三元不符，被告多分配十四萬三千二百零八元，爰依強
    制執行法之規定，就前開分配表提出異議」，並請求判決「臺灣板橋地方法院八
    十九年度執字第一七一四二號強制執行案件之分配表，被告部分應減少分配十四
    萬三千二百零八元」。經本院板橋簡易庭審理後，以上訴人未於法定期間提出書
    狀聲明異議而不得提起分配表異議之訴為由，於九十一年二月十五日以九十年度
    板簡字第二○六八號民事判決駁回上訴人之訴，上訴人雖就該判決提起上訴，但
    於九十一年五月十六日本院九十一年度簡上字第一二九號案件審理時，當庭撤回
    上訴，該案即因上訴人撤回上訴而判決確定，此經本院調閱前述民事卷宗核對屬
    實。
　(二)本件上訴人於前案確定後，又於九十一年五月二十八日，以被上訴人為被告，基
    於相同事實，起訴請求「確認鈞院八十九年度板簡字（按：應係誤載，正確應為
    執字）第一七一四二號強制執行分配表被告債權金額應減少新台幣壹拾肆萬仟
    貳佰零捌元整」，如前所述，核其起訴意旨仍係請求將本院八十九年度執字第一
    七一四二號強制執行分配表被上訴人債權金額「減少」十四萬三千二百零八元，
    即請求本院以判決方式減少被上訴人所應分配之債權金額，則前後二案之當事人
    、訴訟標的（分配表異議權）、訴之聲明實質上均相同，並不因上訴人於聲明中
    加上「確認」二字，即變更其係提起分配表異議之訴之本質，而其未於法定期限
    內以書狀聲明異議之要件欠缺，亦仍然存在，顯係就具有確定判決效力之訴訟標
    的重新起訴，故依照前述民事訴訟法第二百四十九條第一項第七款規定，亦不得
    再行起訴，否則即應逕予裁定駁回起訴。
五、綜上所述，上訴人提起本件訴訟，係屬業經判決確定之同一事件重行起訴，應予
    駁回；原審疏未審酌，逕為判決「本院八十九年度執字第一七一四二號強制執行
    事件之強制執行金額計算書分配表被告受分配之金額應更正為新台幣貳佰玖拾柒
    萬柒仟伍佰柒拾元」，顯有未洽，上訴意旨指摘原判決不當，求予廢棄改判，
    雖為無理由，惟原判決既有未洽，並經被上訴人提起附帶上訴，自應由本院將原
    判決廢棄，改判如主文第二項所示。
六、結論：本件上訴人之上訴為無理由，被上訴人之附帶上訴為有理由，依民事訴訟
    法第四百三十六條之一第三項、第四百四十九條第二項、第四百五十條、第七十
    八條，判決如主文。
中　　　華　　　民　　　國　　九十三　　年　　　七　　　月　　二十八　　日
                                    臺灣板橋地方法院民事第三庭
                                            審判長法官　黃麟倫
                                      　　　法      官　何君豪
                                      　　　法      官　劉以全
右正本證明與原本無異。
本件不得上訴。
中　　　華　　　民　　　國　　九十三　　年　　　七　　　月　　二十八　　日
                                            法院書記官　王苑琦
